【裁判字號】    96,訴,4887
【裁判日期】    970131
【裁判案由】    違反臺灣地區與大陸地區人民關係條例等
【裁判全文】
臺灣高雄地方法院刑事判決              96年度訴字第4887號
公  訴  人  臺灣高雄地方法院檢察署檢察官
被      告  庚○○
            壬○○
                      號
上列被告因違反臺灣地區與大陸地區人民關係條例等案件，經檢
察官提起公訴（96年度偵字第8161號），本院判決如下：
    主  文
庚○○、壬○○均無罪。
    理  由
一、公訴意旨略以：被告庚○○、壬○○均明知大陸地區人民非
    經主管機關許可，不得進入臺灣地區，詎壬○○向庚○○稱
    如前往大陸地區與當地女子辦理假結婚，機票及在大陸地區
    食宿等費用由壬○○支付，俟大陸女子來台後，庚○○可領
    取新臺幣幣（下同）2 萬元之報酬等語，庚○○應允後，其
    2 人遂共同基於使大陸地區人民非法進入臺灣地區之犯意，
    由壬○○陪同庚○○前往大陸地區，與大陸女子王欽（由檢
    察官通緝中）於民國91年12月31日在大陸福建省福州市公證
    處辦理公證結婚登記手續，並取得福建省福州市公證處核發
    之結婚公證書。庚○○與壬○○返台後，於92年1 月24日，
    推由庚○○持上揭結婚公證書向財團法人海峽交流基金會（
    下稱海基會）南區服務處，申請該結婚公證書之驗證，經海
    基會於同日核發證明書，復共同基於使公務員登載不實之犯
    意，於同日向戶政事務所申請辦理庚○○與王欽之結婚登記
    ，使不知情之戶政事務所承辦人員為不實之登載，足生損害
    於戶政機關對於戶政之管理；嗣於92年1 月28日，再由庚○○持上開結婚公證書，填具「大陸地區人民進入臺灣地區保
    證書」，向內政部警政署入出境管理局（下稱境管局，現改
    為內政部入出國及移民署）以配偶來台探親為由，申請准許
    王欽入境臺灣，王欽則於92年4 月14日持該入出境許可證，
    以團聚名義自高雄國際航空站入關，而非法入境臺灣地區。
    嗣王欽於92年10月13日出境後，庚○○復於93年1 月15日，
    填具上開保證書，再次向境管局以配偶來台團聚為由，申請
    准許王欽入境臺灣，王欽復於93年4 月14日持該入出境許可
    證，自高雄國際航空站入關而非法進入臺灣地區，因認被告
    2 人共同涉有臺灣地區與大陸地區人民關係條例第79條第1
    項之使大陸地區人民非法進入臺灣地區罪嫌、刑法第214 條
    之使公務員登載不實罪嫌。
二、按犯罪事實應依證據認定之，無證據不得認定其犯罪事實，
    刑事訴訟法第154 條第2 項定有明文。又刑事訴訟上證明之
    資料，無論其為直接或間接證據，均須達於通常一般之人均
    不致有所懷疑，而得確信其為真實之程度，始得據為有罪之
    認定，若關於被告是否犯罪之證明未能達此程度，而有合理
    懷疑之存在，致使無從形成有罪之確信，根據「罪證有疑，
    利於被告」之證據法則，即不得遽為不利被告之認定（最高
    法院76年台上字第4986號判例參照）。次按被告或共犯之自
    白，不得作為有罪判決之唯一證據，仍應調查其他必要之證
    據，以察其是否與事實相符，刑事訴訟法第156 條第2 項定
    有明文。其立法目的，乃欲以補強證據擔保自白之真實性，
    亦即以補強證據之存在，藉之限制自白在證據上之價值；而
    所謂補強證據，則指除該自白本身外，其他足資以證明自白
    之犯罪事實確具有相當程度真實性之證據而言，雖所補強者
    ，非以事實之全部為必要，但亦須因補強證據與自白之相互
    利用，而足使犯罪事實獲得確信者，始足當之（最高法院93
    年度台上字第4221號判決參照）。又共同被告不利於己之陳
    述，固得採為其他共同被告犯罪之證據，惟此項不利之陳述
    ，須無瑕疵可指，而就其他方面調查，又與事實相符，始得
    採為其他共同被告犯罪事實之認定（最高法院46年台上字第
    170號判例判例參照）。
三、公訴意旨認被告2 人涉犯上開罪嫌，係以被告庚○○於警詢
    時之自白及偵訊中之供述（自陳王欽來台後即自行離去）、
    被告壬○○之供述（自陳介紹庚○○與王欽結婚）、證人即
    被告庚○○鄰居戊○○○、己○○、辛○○之證述（均證稱
    從未聽聞庚○○提及與大陸女子結婚之事），及王欽入出境
    資料、大陸地區人民進入臺灣地區保證書、大陸地區人民居
    留證、財團法人海峽交流基金會證明書、福建省福州市公證
    處結婚公證書、結婚登記書申請書等，為其論罪之依據。
四、訊據被告2 人固坦承庚○○係由壬○○陪同，於上開時間前
    往大陸福建省福州市與王欽辦理公證結婚登記，庚○○返台
    後，持結婚公證書申請海基會驗證後向戶政機關辦理結婚登
    記，並先後2 次向境管局申請王欽入境獲准等情，惟均堅詞
    否認有何公訴意旨所指之犯行，被告庚○○辯稱：我是真結
    婚，不是假結婚，是王欽自己跑掉的等語；被告壬○○辯稱
    ：是庚○○要找老伴，我太太是大陸人，所以經由我太太在
    大陸的親戚介紹王欽與庚○○結婚，庚○○前往大陸之機票
    、食宿都是庚○○自己負擔，我沒有給庚○○2 萬元，庚○○有包1,200元的紅包給我等語。經查：
（一）檢察官、被告2 人對於本判決下列所引用各項關於被告以
      外之人於審判外之供述證據，均同意有證據能力，本院審
      酌各項證據作成時之情況，認無何不當情事，依刑事訴訟
      法第159 條之5 第1 項規定，均得為證據，先予敘明。
（二）被告庚○○與王欽於91年12月31日，在大陸福建省福州市
      公證處辦理公證結婚登記，取得該公證處核發之結婚公證
      書，庚○○返台後，於92年1 月24日持該公證書向海基會
      申請驗證，並於同日向高雄縣美濃鎮戶政事務所辦理結婚
      登記，再於92年1 月28日持該公證書填具「大陸地區人民
      進入臺灣地區保證書」，向境管局申請准許王欽來台，王
      欽乃於92年4 月4 日入境台灣，嗣於92年10月13日出境後
      ，庚○○復於93年1 月15日填具上開保證書，於93年2 月
      2 日再次向境管局申請准許王欽來台，使王欽再度於93年
      4 月4 日入境等事實，業為被告2 人所不爭執，並有「大
      陸地區人民進入台灣地區旅行證申請書」、「大陸地區人
      民進入臺灣地區保證書」各2 紙及戶籍謄本、海基會驗證
      書、福建省福州市公證處公證書（院卷第59至73頁）、結
      婚登記申請書（警卷第12頁）各1 紙附卷可稽，是此部分
      事實，足堪認定。
（三）被告庚○○之大陸配偶王欽於93年4 月4 日二度入境來台
      後，於無何出境紀錄之情況下，目前行方不明，此有法務
      部入出境資訊連結作業查詢資料在卷可按（偵卷第29頁）
      ，檢警偵查後，以被告庚○○於警詢時所為係經由被告壬○○仲介，為賺取2 萬元報酬，始前往大陸與王欽假結婚
      等不利於己之供述，作為認定被告2 人涉犯上開罪嫌之主
      要證據，然被告庚○○於偵、審中均否認犯行，辯稱係真
      結婚，被告壬○○自警詢迄至審判均一致以前詞置辯而否
      認犯行，則被告庚○○前後供陳不一，其警詢所供是否可
      採，參諸前述關於自白證明力之說明，自須有積極之補強
      證據相佐，始可以之作為不利被告2 人之認定。
（四）證人即居住於被告庚○○住家附近之戊○○○、己○○（
      分別為庚○○之堂妹、堂姪）、辛○○（即庚○○之鄰居
      ）於偵查中固均結證：從未看過王欽，未曾聽聞庚○○提
      及與大陸女子結婚之事等語，惟該等證人同時亦均證稱：
      與庚○○甚少往來碰面、庚○○很少在家等語，其中證人
      戊○○○、己○○復到院為相同之證述，足見上開證人與
      被告庚○○平日之交往均極為生疏、甚少謀面，則渠等對
      被告庚○○與王欽結婚一情毫無所悉，或未曾見過王欽，
      並無違常情，尚不足以此作為被告庚○○警詢自白之補強
      證據，進而推論庚○○之警詢自白與事實相符。
（五）再者，證人甲○○於本院證稱：我與被告2 人交情普通，
      庚○○很少在家，多半在外幫別人的果園工作，偶而回來
      會找我聊天，庚○○曾載他大陸老婆到我家2 次，因我老
      婆也是大陸人，於是相互介紹認識，我在路上也曾遇到庚○○載他老婆2 次等語；證人丁○○於本院證稱：我與被
      告2 人並無深交，見面會說說話，我知道庚○○在別人的
      果園裡工作，也知道庚○○在91或92年結婚，因為庚○○
      曾載他老婆到我家，我去找庚○○時，也曾看到他老婆在
      家等語；證人乙○○於本院證稱：我在92年間因父親生意
      失敗，房子被查封，透過我弟弟同學即被告庚○○姪子「
      阿福」幫忙，曾借住庚○○家中約1 個月，借住期間，庚○○的老婆王欽剛從大陸來台1 個禮拜，有一起吃過飯，
      庚○○和王欽住在2 樓後面房間，我搬走時，有以電話通
      知庚○○，沒有看到王欽，他們夫妻很少在家等語，則上
      開證人既均知悉且曾短暫見聞被告庚○○與王欽結婚或一
      同出現等情，足見被告庚○○警詢中所為假結婚之供詞是
      否真實，即非無疑。
（六）被告庚○○於警詢時何以故為不利於己之供述，其辯稱：
      警察沒有逼我，但我說是真結婚，警察不相信，一直找我
      去派出所，並且說如果我沒有與王欽離婚，將來財產會被
      王欽奪走，為了早點脫身，我才承認假結婚等語，參酌證
      人即本件查獲警員謝慶豐於偵查中所證：庚○○一開始本
      來不承認，後來我查訪附近鄰居都說沒有看過王欽，所以
      我要庚○○自己想清楚，庚○○才坦承等語，顯然被告庚○○於警方調查初始並未坦承犯行，則其上開所辯係在警
      方不斷遊勸下，為避免一再為警傳訊，始坦承犯行，並非
      全然子虛，益見其警詢自白之真實與否，尚存有合理懷疑
      。
（七）綜上所述，公訴意旨所舉之證據，均不足補強被告庚○○
      於警詢時自白之真實性，無從使本院形成被告庚○○與王
      欽確係假結婚、真入境之心證；從而，自無從以被告庚○○警詢時之自白，作為不利共同被告壬○○之認定。此外
      ，本院復查無其他積極證據足認被告2 人共同涉犯公訴意
      旨所指之犯行，本件即屬不能證明被告2 人犯罪，參諸前
      揭二之說明，依法自應諭知無罪之判決。
據上論斷，應依刑事訴訟法第301 條第1 項，判決如主文。
本案經檢察官丙○○到庭執行職務。
中    華    民    國    97    年    1     月    31    日
                  刑事第十六庭  審判長法  官  李代昌
                                      法  官  梁淑美
                                      法  官  周宛瑩
以上正本證明與原本無異。
如不服本判決，應於判決送達後10日內，向本院提出上訴狀。
中    華    民    國    97    年    2     月    1     日
                                      書記官  彭帥雄


司法院資訊處製作；財團法人民間司法改革基金會備份。
